【裁判字號】    99,醫,4
【裁判日期】    990507
【裁判案由】    損害賠償
【裁判全文】
臺灣臺北地方法院民事判決                 99年度醫字第4號
原      告  乙○○
被      告  甲○○
            丙○○
上列當事人間損害賠償事件，本院於民國99年4 月19日言詞辯論
終結，判決如下：
    主      文
原告之訴駁回。
訴訟費用由原告負擔。
    事實及理由
一、原告主張：伊於民國96年5 月4 日至合信眼科診所進行準分
    子雷射屈光手術（LASIK ，下稱系爭手術），由被告甲○○
    擔任主治醫師，被告丙○○則為驗光師。因被告甲○○所施
    行之系爭手術未具有其所稱之品質，致伊於術後出現炫光、
    鬼影及模糊等後遺症，遂對被告2 人提起侵權行為損害賠償
    之訴，並基於公益及第三人之權利上網陳述接受系爭手術之
    經歷，詎被告2 人竟虛捏事實向臺灣臺北地方法院檢察署（
    下稱臺北地檢署）對伊提出妨害名譽之告訴，致伊遭檢察官
    提起公訴，不法毀損伊之名譽，爰依民法第18條、第184 條
    及第195 條規定，請求被告賠償伊所受精神上損害新臺幣（
    下同）100 萬元等語。併聲明：被告應連帶給付原告100 萬
    元。
二、被告則以：原告固曾至合信眼科診所就診，並由被告甲○○
    實施系爭手術，手術一切順利，術後原告亦持續回診，並無
    出現不適症狀，詎原告自97年3 月起，不斷利用網路在奇摩
    知識站及批踢踢實業坊BBS 討論區發表「我被合信眼科詐騙
    作近視雷射手術」、「合信眼科左六右八（指照片網頁中之
    合信眼科職員丙○○）這個人要小心，他會騙人開近視雷射
    」等不實內容留言400 餘則，更以自問自答方式試圖炒作點
    閱人氣，製造許多患者對合信眼科診所不滿之假象，藉以毀
    損合信眼科診所及伊之聲譽，使不知情之病患降低前往求診
    之意願，經伊發函要求原告停止張貼妨害名譽之不實留言，
    未獲置理，始循法律途徑維護己身權益，自無故意或過失不
    法侵害原告之權利等語置辯。併聲明：如主文第1 項所示。
三、兩造不爭執之事實：
  (一)原告曾於96年5 月4 日在被告甲○○經營之合信眼科診所，
    由被告甲○○施行系爭手術，被告丙○○則在該診所擔任驗
    光師，為原告實施驗光檢查。
  (二)原告自97年3 月21日起至98年1 月18日止，先後在雅虎奇摩
    知識家及批踢踢實業坊BBS 討論區發表「我被合信眼科詐騙
    作近視雷射手術」、「合信眼科左6 右8 （指照片網頁中之
    合信眼科職員丙○○）這個人要小心，他會騙人開近視雷射
    」等內容之留言400 餘則，經被告2 人對原告提起妨害名譽
    罪嫌之刑事告訴，嗣經臺北地檢署檢察官以97年度偵字第
    16464 號提起公訴，現由本院98年度易字第1535號刑事案件
    審理中。
  (三)原告以被告2 人明知原告於上開時間在網路所述均為真實，
    竟誣指原告涉有妨害名譽而提起刑事訴訟為由，對被告2 人
    提起誣告罪之告訴，經臺北地檢署檢察官以98年度偵字第13
    648 號為不起訴處分確定。
    以上事實，為兩造所不爭執（見審查卷第119 頁反面），且
    有合信眼科診所病歷、臺北地檢署檢察官98年度偵字第1364
    8 號不起訴處分書、97年度偵字第16464 號起訴書可稽（見
    審查卷第115 頁至第121 頁反面、第186 頁正、反面、98年
    度易字第1535號卷第1 至3 頁），並經本院調閱上開刑事卷
    宗查閱無訛，堪信為真正。
四、原告主張被告2 人虛構檢舉事實，向臺北地檢署提出妨害名
    譽之告訴，致其遭檢察官提起公訴，而有故意或過失侵害其
    名譽之情事，爰依共同侵權行為法律關係請求被告2 人連帶
    賠償慰撫金100 萬元云云，惟為被告所否認，並以前揭情詞
    置辯，則本件爭點厥為：(一)被告2 人是否故意或過失捏造事
    實，不法侵害原告之名譽？(二)原告得請求之慰撫金若干？
五、法院之判斷：
  (一)被告2 人是否故意或過失捏造事實，不法侵害原告之名譽？
  1.按因故意或過失，不法侵害他人之權利者，應負損害賠償責
    任，民法第184條第1項前段定有明文。是主張侵權行為損害
    賠償者，應就加害人之行為具有故意、過失負舉證責任。又
    刑法誣告罪之成立，須以行為人明知無此事實，而故意捏造
    者，為其要件，若誤認有此事實，或以為有此嫌疑，或對其
    事實誇大其詞而為申告，或所告尚非全然無因，只以缺乏積
    極之證明，致被誣告之人不受刑之訴追，均不得指為誣告（
    最高法院40年臺上字第88號判例意旨參照）。
  2.查：原告自97年3 月21日起至98年1 月18日止，在台北縣鶯
    歌鎮○○路331 號4 樓之4 住處及臺北市中山區○○○路○
    段48巷7 號13樓辦公處所等地，利用電腦設備連接網際網路
    ，在雅虎奇摩知識家及批踢踢實業坊BBS 討論區等網站，接
    續發表「我被合信眼科騙作近視雷射手術」、「合信眼科左
    6 右8 （指被告丙○○）這個人要小心，他會騙人開近視雷
    射」等留言400 餘則，經被告2 人查悉報警究辦，經臺北地
    檢署檢察官偵查後，認原告涉有妨害名譽之犯罪嫌疑，於98
    年5 月21日以97年偵字第16464 號提起公訴，現由本院以98
    年度易字第1535號刑事案件審理中等情，有上開網站留言列
    印資料、雅虎奇摩帳號查詢資料、中華電信股份有限公司IP
    位址查詢明細、臺北市政府捷運工程局97年7 月1 日北市捷
    技字第09131883100 號函及上開起訴書等件可稽（見偵卷(一)
    第2 頁反面至第7 頁、刑事卷第2 頁反面至第27頁、第58頁
    、審查卷第154 至155 頁），足見被告2 人對原告提起妨害
    名譽告訴，並非虛捏事實；況原告亦不否認：「曾在網路發
    表有關系爭雷射手術後遺症及遭合信眼科詐騙等言論，因此
    被奇摩知識停權」等語（見偵卷(一)第1 頁反面、偵卷(二)第7
    頁反面），益證被告2 人以原告在網路發表上開貼文足以生
    損害其名譽非全然無因，被告2 人報警究辦上情，核係正當
    權利行使，難謂有何不法，而有故入原告於罪之情。原告徒
    憑兩造間因系爭手術發生醫療糾紛，空言主張被告2 人誣告
    ，不法毀損其名譽云云，要屬無據。
  3.又原告以被告2 人分別於97年6 月12日及同年12月16日報警
    究辦前揭妨害名譽事，認被告2 人涉犯誣告罪而提出告訴，
    亦經臺北地檢署檢察官以98年度偵字第13648 號認被告2 人
    並無虛構原告妨害名譽事，而為不起訴處分，有該不起訴處
    分書可參（見審查卷第186 頁正、反面）。益見原告主張：
    被告2 人有虛構事實，而故意或過失侵害其名譽云云，不足
    為採。
  (二)本件原告既未舉證被告2 人有故意或過失不法侵權行為事實
    ，本院即毋庸審酌原告得請求之慰撫金若干。併此敘明。
六、綜上所述，原告未能證明被告2 人有故意或過失虛捏事實向
    警究辦原告妨害名譽情事，則原告基於共同侵權行為法律關
    係，請求被告2 人連帶給付100 萬元，為無理由，不應准許
    。
七、本件為判決之基礎已臻明確，兩造其餘之攻擊或防禦方法及
    證據，經本院斟酌後，認為均不足以影響本判決之結果，亦
    與本案爭點無涉，自無逐一詳予論駁之必要，附此敘明。
八、據上論結：原告之訴為無理由，依民事訴訟法第78條，判決
    如主文。
中    華    民    國    99    年    5     月     7    日
                  民事第五庭    法  官  胡宏文
以上正本係照原本作成
如對本判決上訴，須於判決送達後20日內向本院提出上訴狀
中    華    民    國    99    年    5     月     7    日
                                書記官  曾寶生

司法院資訊處製作；財團法人民間司法改革基金會備份。
